智慧財產及商業法院民事判決  
110年度民商訴字第9號
原      告  徐萍萍                                     

訴訟代理人  吳孟柔律師   
被      告  都一處有限公司

            雅萍有限公司                               
兼  共  同
法定代理人  徐國樑                                    
被      告  徐國棟                                      

            徐翰湘                                      

共      同
訴訟代理人  陳曉祺律師  
上列當事人間侵害商標權有關財產權爭議事件，本院於民國110
年10月21日言詞辯論終結，判決如下：
    主  文
原告之訴及假執行之聲請均駁回。
訴訟費用由原告負擔。
　　事實及理由
壹、程序方面：
　　按原告於判決確定前，得撤回訴之全部或一部。但被告已為
    本案之言詞辯論者，應得其同意；訴狀送達後，原告不得將
    原訴變更或追加他訴，但請求之基礎事實同一者、擴張或減
    縮應受判決事項之聲明者，不在此限；不變更訴訟標的，而
    補充或更正事實上或法律上之陳述者，非為訴之變更或追加
    ，民事訴訟法第262條第1項、第255條第1項第2款、第3款、
    第256 條分別定有明文。原告起訴時先位聲明第一、二項為
    ：（一）被告都一處有限公司應給付原告新臺幣（下同）12
    0萬元，暨自起訴狀送達翌日起迄清償日止按年息百分計算
    之利息；（二）被告雅萍有限公司應給付原告30萬元，暨自
    起訴狀送達翌日起迄清償日止按年息百分計算之利息；備位
    聲明第一、二項為：（一）被告徐國棟、徐翰湘、徐國樑、
    都一處有限公司應連帶給付原告120萬元，暨自起訴狀送達
    翌日起迄清償日止按年息百分計算之利息；（二）被告徐國
    棟、徐翰湘、徐國樑、雅萍有限公司應連帶給付原告30萬元
    ，暨自起訴狀送達翌日起迄清償日止按年息百分計算之利息
    （本院卷第11至12頁）。嗣原告於民國110年9月14日言詞辯
    論期日當庭變更先位之訴第一、二項為：（一）被告都一處
    有限公司應給付原告120萬元，暨自起訴狀送達翌日起迄清
    償日止按年息5%計算之利息；（二）被告雅萍有限公司應給
    付原告30萬元，暨自起訴狀送達翌日起迄清償日止按年息5%
    計算之利息；備位聲明第一、二項為：（一）被告徐國棟、
    徐翰湘、徐國樑、都一處有限公司應連帶給付原告120萬元
    ，暨自起訴狀送達翌日起迄清償日止按年息5%計算之利息；
    （二）被告徐國棟、徐翰湘、徐國樑、雅萍有限公司應連帶
    給付原告30萬元，暨自起訴狀送達翌日起迄清償日止按年息
    5%計算之利息（本院卷第248頁）。原告復於110年10月18日
    具狀撤回先位之訴，並減縮訴之聲明如後開聲明所示（本院
    卷第253頁）。核原告所為聲明之變更及訴之撤回，係更正
    聲明內容，使之更加明確，及基於同一基礎事實，減縮應受
    判決事項，均合於前開規定，應予准許，合先敘明。
貳、實體方面：
一、原告之主張及聲明：
　㈠原告之母楊○○於91年2月20日設立北平都一處企業行經營北平
    都一處餐廳（下稱都一處餐廳），由原告、被告徐國棟、徐
    國樑合夥經營。註冊第67014號「都一處DO IT TRUE」商標(
    下稱系爭商標)原屬該合夥之財產，因被告徐國棟要求，楊○
    ○於93年6月1日將系爭商標移轉予北平都一處企業行徐國棟
    。嗣被告徐國棟因故拒絕繼續經營都一處餐廳，楊○○遂於96
    年10月26日另行設立獨資事業都一處企業行經營上開餐廳，
    於98年3月11日指派被告徐國樑負責經營該餐廳。因都一處
    餐廳係由都一處企業行經營、報稅，則經營權於楊○○過世後
    ，自應由繼承人即原告、被告徐國棟、徐國樑共同所有。
　㈡然被告徐國棟於楊○○過世後，將都一處餐廳之營收改由北平
    都一處有限公司（98年6月28日設立，嗣更名為都一處有限
    公司；登記代表人原為被告徐翰湘，嗣改為被告徐國樑）申
    報，並接替經營。此舉違反楊○○、被告徐翰湘所簽署分居協
    議書第5、6、7條約定，並違反被告徐翰湘、徐國棟、原告
    及楊○○所簽署之合約書（下稱系爭合約書）第1、3條約定被
    告徐翰湘須放棄都一處餐廳之任何所有權、經營權與商標權
    之內容。因系爭商標係北平都一處企業行之合夥財產，被告
    徐國棟未得其他合夥人之同意，於97年8月1日以北平都一處
    企業行徐國棟名義將系爭商標移轉予被告徐翰湘，該物權行
    為違反民法第828條第3項規定，應屬無效。嗣被告徐翰湘於
    99年10月16日將系爭商標移轉予被告徐國樑，亦屬無權處分
    ，被告徐國樑不得主張系爭商標權之善意取得。被告徐國樑
    將前揭餐廳之營收改以都一處有限公司名義申報，並以被告
    都一處有限公司（下稱都一處公司）、雅萍有限公司（下稱
    雅萍公司）之名義經營都一處餐廳。被告徐國棟、徐瀚湘、
    徐國樑除違反系爭合約書之約定，亦侵害北平都一處企業行
    合夥人所共有之系爭商標，自應連帶負賠償責任。
　㈢被告雅萍公司未獲得系爭商標權人同意或授權，在其經營之
    都一處仁愛店、都一處內湖店，獲得相當於授權金之不當得
    利，致系爭商標權人受有損害，自應與被告徐國棟、徐瀚湘
    、徐國樑三人連帶負賠償責任。
　㈣綜上，爰依民法第184條第1項前段、第185條第1項前段、公
    司法第23條第2項規定，請求被告分別負連帶賠償責任，如
    聲明所載。
　㈤聲明：
　⒈被告徐國棟、徐翰湘、徐國樑、都一處有限公司應連帶給付
    原告120萬元，暨自起訴狀送達翌日起迄清償日止按年息5%
    計算之利息。
　⒉被告徐國棟、徐翰湘、徐國樑、雅萍有限公司應連帶給付原
    告30萬元，暨自起訴狀送達翌日起迄清償日止按年息5%計算
    之利息。
　⒊原告願供擔保，請准就第一、二項之聲明宣告假執行。
二、被告之答辯及聲明：
　㈠系爭商標於97年8月1日自北平都一處企業行移轉登記予被告
    徐翰湘、以及99年10月6日自被告徐翰湘移轉登記予被告徐
    國樑等兩次移轉行為皆為合法有效：
　⒈由原告提出之原證5、6商標移轉文件，可知其上之筆跡均出
    自原告，向主管機關補正資料之被證2函文亦是原告撰寫，
    故系爭商標於97年間自北平都一處企業行移轉予被告徐翰湘
    ，原告確實同意且清楚知悉相關過程，更是親自前往主管機
    關辦理移轉程序，故系爭商標於97年之移轉，已經全體合夥
    人同意，移轉有效且合法。依經濟部智慧財產局（下稱智慧
    局）函覆系爭商標於93年6月1日由「北平都一處徐萍萍」移
    轉給「北平都一處企業行徐國棟」之移轉登記相關資料，可
    見原告擔任整個程序之代理人，可佐證兩造關於移轉登記之
    事務，向來都是原告親自辦理。原告雖援引原證8之智慧局
    商標標章移轉登記申請須知主張系爭商標97年間移轉時並未
    檢附全體合夥人之同意書，故移轉登記應屬無效云云。然原
    證8右下角載明此係為101年7月1日始修正之版本，豈能以事
    後出現之作業規範回溯認定數年前之移轉登記無效？更何況
    商標登記僅是公示作用，與當事人間移轉行為之效力無涉。
    原告之主張顯然於法無據。
　⒉被告徐翰湘既於97年間合法受讓取得系爭商標權，自有權處
    分系爭商標，故於99年間無償讓予被告徐國樑，亦為合法有
    效之有權處分行為。又民法第966條準用之範圍並未排除同
    法第948條關於善意受讓之規定，顯見即使是不因物之占有
    而成立之財產權，仍有善意受讓制度之適用。更何況商標權
    尚有登記外觀存在，更應受到善意受讓之保護。退步言之，
    縱使被告徐翰湘並無轉讓系爭商標予被告徐國樑之權利，被
    告徐國樑仍得主張善意受讓而取得系爭商標權。
　㈡被告等均未侵害原告之商標權：
　　如前所述，原告自97年間系爭商標移轉後即非商標權人，而
    目前系爭商標為被告徐國樑所有，故被告等使用系爭商標乃
    合法正當之權利行使，並未侵害原告之任何權利。
　㈢原告本件損害賠償之請求已罹於時效，不應准許：
　　系爭商標自97年8月1日移轉至被告徐翰湘名下已逾12年，自
    99年10月16日移轉至被告徐國樑名下已逾10年；而自被告徐
    翰湘98年6月間成立被告都一處公司開始使用系爭商標經營
    餐廳亦已逾11年。原告此十餘年來始終明知被告徐翰湘、徐
    國樑持續使用系爭商標經營餐廳，卻從未對系爭商標提出任
    何主張，縱使原告仍為商標權人，其損害賠償請求權亦已罹
    於2年短期時效而消滅。
　㈣聲明：
　⒈原告之訴及假執行之聲請均駁回。
　⒉如受不利判決，被告願供擔保請准宣告免予假執行。
三、雙方不爭執之事實（本院卷第250頁）：
　㈠原告為被告徐翰湘與楊○○之長女，為被告徐國棟、徐國樑之
    姊。被告徐翰湘與楊○○於59年經營都一處餐廳。被告徐翰湘
    於82年4月24日申請系爭商標。被告徐翰湘與楊○○於86年1月
    25日協議分居，都一處餐廳自86年1月至91年2月交由楊○○、
    原告及被告徐國棟、徐國樑繼續經營，並於86年將北平都一
    處商號之負責人變更為原告，於90年12月16日將系爭商標移
    轉予原告。91年2月20日原告與被告徐國棟、徐國樑合夥成
    立北平都一處企業行經營都一處餐廳，原告並於93年6月1日
    將系爭商標移轉予北平都一處企業行徐國棟。
　㈡楊○○於98年3月28日死亡，被告徐翰湘於同年6月24日設立
    都一處公司。被告徐翰湘於99年10月16日將系爭商標移轉登
    記予被告徐國樑，並於104年間將都一處公司之股份讓與被
    告徐國樑。
　㈢甲證5之商標權移轉契約書 、甲證6之移轉登記申請書 、甲
    證10之商標權移轉契約書、甲證11之移轉登記申請書及被證
    2申請案補正說明，均是原告所寫字跡。
四、本件爭點如下（本院卷第251 頁）：
  ㈠系爭商標於97年間自北平都一處企業行移轉讓與被告徐翰湘
    是否合法有效？
  ㈡系爭商標於99年間自被告徐翰湘移轉讓與被告徐國樑是否合
    法有效？
　㈢被告徐國樑就系爭商標之移轉是否可主張善意受讓？
五、得心證之理由：
　㈠系爭商標於97年間自北平都一處企業行移轉讓與被告徐翰湘
    之行為有效：
　1.按商標權為財產權，得自由移轉，而移轉原因包括雙方合意
    讓與、繼承、法院判決、強制執行及其他法定事由之移轉等
    ，是商標移轉經當事人意思表示一致，契約成立時即生移轉
    之效力，惟未向智慧局申請授權登記者，不得對抗第三人，
    係採登記對抗主義。經查：系爭商標於92年12月5日經北平
    都一處即原告及北平都一處企業行之代表即被告徐國棟合意
    讓與移轉，並於93年6月1日向智慧局辦理移轉登記乙情（下
    稱93年商標移轉），有智慧局原服務標章註冊簿、商標權移
    轉契約書、移轉登記申請書可參（本院卷第21、252-5、252
    -7、252-9、256-3、256-4、256-5頁），觀諸原告所提之商
    標權移轉契約書記載「讓與人：徐萍萍（北平都一處），受
    讓人：徐國棟（北平都一處企業行）」、移轉登記申請書記
    載「受讓人：北平都一處企業行00000000，代表人或負責人
    ：徐國棟；讓與人：北平都一處00000000，代表人或負責人
    ：徐萍萍」，可知該次商標之移轉登記之受讓人係北平都一
    處企業行，而非被告徐國棟。
　2.嗣系爭商標於97年2月21日經被告徐國棟以北平都一處企業
    行之名義與被告徐翰湘達成移轉讓與之合意，並於97年8月1
    日向智慧局辦理移轉登記之情（下稱97年商標移轉），有智
    慧局原服務標章註冊簿、商標權移轉契約書、移轉登記申請
    書可佐（本院卷第21、29、31頁），系爭商標之商標權人於
    93年商標移轉後既為北平都一處企業行，則97年商標移轉之
    行為是否發生效力，須視該次移轉是否經全體合夥人即原告
    、被告徐國棟、徐國樑同意。
　3.93年商標移轉係由原告向智慧局辦理登記之情，有移轉登記
    申請書、經濟部智慧財產局93年4月13日（93）慧商0923字
    第09390305610號函可考（本院卷第252-5、252-7、256-3、
    256-4、252-11至252-13頁），且為原告所不爭執（本院卷
    第261頁），是原告理應知悉商標權移轉契約書、移轉登記
    申請書之意義及效果，並清楚辦理商標移轉登記之流程。又
    原告自陳97年商標移轉之商標權移轉契約書、移轉登記申請
    書均由其繕寫製作（本院卷第249頁），而觀之商標權移轉
    契約書之內容記載「茲讓與同意將其所有之註冊第67014號
    創設服務標章商標（都一處DO IT TRUE）移轉予受讓人。本
    契約自民國九十七年二月二十一日起生效」，可知原告於繕
    寫該契約書時清楚知悉該契約書之法律效果係要將系爭商標
    由北平都一處企業行移轉予被告徐翰湘，然原告於製作該契
    約書時，並未表示反對之意思，甚至一併填寫移轉登記申請
    書，足認原告有同意系爭商標移轉之意思，是97年商標移轉
    既經北平都一處企業行之合夥人即原告、被告徐國棟、徐國
    樑同意，則該次移轉自成立有效。原告雖稱其因事親至孝，
    代被告徐翰湘填寫上開文件，僅係被告徐翰湘手足之延長，
    並非為自己之意思表示云云，然原告既為北平都一處企業行
    之合夥人，上開文件之內容亦清楚記載係移轉系爭商標，且
    原告亦曾辦理93年度商標移轉事項，豈能諉為不知上開移轉
    之效果，是原告此部分主張難認有據。
　4.原告雖主張97年商標移轉登記未檢具全體共有人同意之移轉
    契約書，該次移轉無效云云，然揆諸前開說明，商標移轉經
    當事人意思表示一致，契約成立時即生移轉之效力，是否向
    智慧局申請授權登記，僅係得否對抗第三人之事項。97年商
    標移轉有效，業如前述，自不因向智慧局辦理移轉登記時，
    是否有檢附全體共有人同意之移轉契約書而影響其移轉之效
    力，是原告此部分主張尚不足採。
　㈡系爭商標於99年間自被告徐翰湘移轉讓與被告徐國樑之行為
　　有效：
　　97年商標移轉有效，業陳述如前，故97年2月21日系爭商標
    移轉後，系爭商標之商標權人為被告徐翰湘，則被告徐翰湘
    於99年10月16日將系爭商標移轉登記予被告徐國樑（下稱99
    年商標移轉），自屬有效。99年商標移轉既屬有效，則爭點
    ㈢自無討論之必要。
　㈢原告雖聲請傳喚證人徐○，以證明訴外人楊○○沒有煮飯不好吃
    及當時家族之狀況，然上開待證事項與本案爭點並無直接關
    連，且本件爭點已臻明確，業如前述，本院認無傳喚必要。
六、綜上所述，本件原告主張被告徐國棟未經全體合夥人同意或
    授權，於97年8月1日將系爭商標移轉登記予被告徐翰湘，嗣
    被告徐翰湘於99年10月16日將系爭商標移轉予被告徐國樑，
    均屬無權處分，被告等未取得系爭商標而為前開經營都一處
    餐廳等之侵權行為，爰依民法第184條第1項前段、第185條
    第1項前段、公司法第23條第2項規定，請求損害賠償，均無
    理由，不應准許，應予駁回。原告之訴既經駁回，其假執行
    之聲請，失所依據，自應併予駁回。
七、本件系爭商標移轉既屬有效已如前述，則被告等是否需負損
    害賠償責任之部分，已無審究之必要，本院爰不為中間判決
    ，逕為終局判決。
八、本件事證已臻明確，兩造其餘攻擊、防禦方法經本院審酌後
    認對判決結果不生影響，爰不逐一論列，附此敘明。
據上論結，本件原告之訴為無理由，依智慧財產案件審理法第1 
條，民事訴訟法第78條，判決如主文。　　　
中　　華　　民　　國　　110 　年　　11　　月　25 　　日
                      智慧財產第三庭
                              法  官　王碧瑩
以上正本係照原本作成。
如對本判決上訴，須於判決送達後20日內向本院提出上訴狀。如
委任律師提起上訴者，應一併繳納上訴審裁判費。
中　　華　　民　　國　　110 　年　　11　　月　　26　　日
　　　　　　　　　　　　　    書記官　莊宜諳